臺灣高等法院臺中分院刑事判決　　　　 96年度上易字第213號
上　訴　人
即　被　告　甲○○
選任辯護人　鄭志明　律師
上列上訴人因違反著作權法案件，不服臺灣臺中地方法院95年度
易字第1160號中華民國95年11月30日第一審判決（起訴案號：臺
灣臺中地方法院檢察署95年度偵字第4412號），提起上訴，本院
判決如下：
    主  文
原判決撤銷。
甲○○連續擅自以公開演出之方法，侵害他人之著作財產權，處
拘役伍拾日，如易科罰金，以銀元參佰元即新臺幣玖佰元折算壹
日。
扣案之金嗓電腦卡拉ＯＫ伴唱機壹台沒收。
    事  實
一、緣甲○○係臺中市○○路○段229號詮堡音響企業社之負責人
    ，與嘉義縣嘉義市○區○○里○○路138號1樓之水耘天歌城
    （負責人高玉安）訂有伴唱器材契約書，即弘音MIDI金鑽＊
    金曲精選等之歌曲租賃條約，並為水耘天歌城提供維修、灌
    錄電腦伴唱機之服務。其明知「王董」、「想厝的人」、「
    三言二語」等3首歌曲，係弘音多媒體科技股份有限公司（
    下稱弘音公司）享有重製、公開演出等專屬授權之音樂著作
    ，尚在著作權保護期間內，竟未經弘音公司之同意或授權，
    於93年9月間某日，因水耘天歌城將電腦伴唱機送修，遂基
    於以重製之方法侵害他人著作財產權之犯意及以公開演出之
    方法侵害他人著作財產權之概括犯意，先在詮堡音響企業社
    內，擅自將含有上開3首音樂著作之電腦伴唱機主機，換裝
    重製在未經弘音公司授權、機號00000000號之金嗓電腦卡拉
    ＯＫ伴唱機內，再將灌錄重製後之上開機台交給不知情之水
    耘天歌城成年人員，供水耘天歌城在機台送修期間，放置在
    水耘天歌城內，連續提供予不知情之不特定人消費點唱公開
    演出，甲○○即以前述非法重製及供不知情之他人公開演出
    之方式，侵害弘音公司之著作財產權。嗣於94年2月1日19
    時30分許，經警在水耘天歌城內查獲甲○○所有之上開機號
    00000000號之金嗓電腦卡拉ＯＫ伴唱機1台及點歌簿1本，始
    查悉上情。
二、案經弘音公司訴由嘉義市警察局移送臺灣嘉義地方法院檢察
    署呈請臺灣高等法院檢察署檢察長令轉臺灣臺中地方法院檢
    察署檢察官偵查起訴。
    理  由
一、按被告以外之人於審判外之陳述，雖不符刑事訴訟法第159
    條之1至第159條之4之規定，而經當事人於審判程序同意作
    為證據，法院審酌該言詞陳述或書面陳述作成時之情況，認
    為適當者，亦得為證據，刑事訴訟法第159條之5 第1 項定
    有明文。本案告訴人弘音公司之具狀告訴及告訴代理人龔庭
    嘉於警詢時之陳述，暨證人高主安、林志昌、陳寶洋以被告
    身分於偵查中之陳述，證人邱啟瑞、林武諒、張文輝於偵查
    中具結之證述，均經被告同意作為證據，本院審酌上開證據
    作成之情況，並無不適宜作為證據之情形，均有證據能力。
二、訊據上訴人即被告（下稱被告）甲○○於本院審理中矢口否
    認上開犯行，並辯稱伊有租卡片灌歌，雙方未約定1個卡片
    只可以灌1台伴唱機，且伊每個月也有付1500元云云。惟查
    上揭犯罪事實，業據被告甲○○於原審審理時坦承不諱，核
    與弘音公司具狀指訴及告訴代理人龔庭嘉於警詢之指述相符
    ，復經證人高主安、林志昌、陳寶洋、林武諒、邱啟瑞、張
    文輝分別於偵查中結證綦詳；又依告訴人代理人提出之「弘
    音之友」公約、弘音MIDI伴唱歌曲檔案出租合約書內容觀之
    ，已訂明「弘音之友」租用弘音MIDI伴唱歌曲檔案，「僅限
    承租人利用出租人提供之『弘音MIDI伴唱歌曲檔案』載體直
    接轉存於承租人所擁有之1台電腦伴唱機（限營業用機種）
    中使用，不得拆散使用於不同之電腦伴唱機」（見臺灣嘉義
    地方法院檢察署94年偵字第1432號卷宗第101、102頁），足
    認被告事後翻異前詞，顯圖卸責，不可採信。此外復有嘉義
    市警察局持臺灣嘉義地方法院94年聲搜字第107號搜索票執
    行搜索之搜索筆錄、扣押物品目錄表、獨家發行權暨專屬授
    權證明書、弘音公司蒐證報告資料表、名片、現場點播歌曲
    畫面及點歌本翻拍照片、現場照片、伴唱器材契約書、確認
    書、樂高MIDI機號明細表、弘音MIDI伴唱歌曲檔案出租合約
    書附卷可稽，本件事證明確，被告犯行堪予認定。
三、新舊法適用之比較：
  (一)查被告行為後，刑法第55條牽連犯、第56條連續犯之規定，
    業於94年7月7日修正公布刪除，並於95年7月1日施行，則被
    告之犯行，因行為後新法業已刪除牽連犯、連續犯之規定，
    此刪除雖非犯罪構成要件之變更，但顯已影響行為人刑罰之
    法律效果，自屬法律有變更，依新法第2條第1項規定，比較
    新、舊法結果，被告所犯之數罪具有牽連犯、連續犯之關係
    ，依修正前即行為時之規定，應從一重之罪處斷；或以一罪
    論。依修正後之刑法既已刪除牽連犯、連續犯之規定，則所
    犯上述各罪應依數罪併罰之規定分論併罰，自仍應適用較有
    利於被告之行為時法律即舊法論以連續犯、牽連犯（最高法
    院95年第8次刑事庭會議決議參照）。
  (二)被告行為後，刑法第41條第1項前段亦經修正。修正前刑法
    第41條第1項前段規定「犯最重本刑為五年以下有期徒刑以
    下之刑之罪，而受六個月以下有期徒刑或拘役之宣告，因身
    體、教育、職業、家庭之關係或其他正當事由，執行顯有困
    難者，得以一元以上三元以下（按指銀元）折算一日，易科
    罰金」，又被告行為時之易科罰金折算標準，修正前罰金罰
    鍰提高標準條例第2條前段（現已刪除）規定，就其原定數
    額提高為100倍折算1日，則本件被告行為時之易科罰金折算
    標準，應以銀元300元折算1 日，經折算為新臺幣後，應以
    新臺幣900元折算為1 日。惟修正後之刑法第41條第1 項前
    段則規定「犯最重本刑為五年以下有期徒刑以下之刑之罪，
    而受六個月以下有期徒刑或拘役之宣告者，得以新臺幣一千
    元、二千元或三千元折算一日，易科罰金」，比較修正前後
    之易科罰金折算標準，以95年7月1日修正公布施行前之規定
    ，較有利於行為人，自應適用修正前刑法第41條第1項前段
    及罰金罰鍰提高標準條例第2 條規定，定其折算標準。
四、核被告所為，係犯著作權法第91條第1項之擅自以重製之方
    法侵害他人之著作財產權罪及同法第92條之擅自以公開演出
    之方法侵害他人之著作財產權罪。被告利用不知情之水耘天
    歌城成年人員，將扣案之電腦伴唱機放置在水耘天歌城供不
    不知情之不特定人消費點唱而公開演出，為著作權法第92
    條之間接正犯。被告多次非法公開演出之犯行，時間緊接
    ，方法相同，觸犯構成要件相同之罪名，顯係基於概括犯意
    為之，為連續犯，應依修正前刑法第56條規定論以一罪，並
    加重其刑。被告所犯上開2罪間，有手段目的之牽連關係，
    應依修正刑法第55條規定，從一重之擅自以公開演出之方法
    侵害他人之著作財產權罪處斷。
五、原審法院對被告甲○○論罪科刑，固非無見，惟關於扣案
    之點歌本1本，固係被告所有之物，惟該點歌本僅供不知情
    之不特定人參考以資點取選唱之歌曲，並非用以公開演唱或
    重製歌曲，應非供被告犯罪之用，原審未予詳查，遽指為供
    被告犯罪所用之物而宣告沒收，尚有未洽；被告甲○○上
    開犯行固不足取，惟並未因所犯而獲得更多之不法利益，且
    其犯罪之時間不長，其侵害告訴人著作權之程度、情節及告
    訴人所受損害尚非嚴重，原審遽予量處有期徒刑4月，亦嫌
    失重。被告提起上訴否認犯罪，雖無理由，惟原審法院有上
    開瑕疵，自應由本院將原審判決撤銷改判。爰審酌被告曾於
    78年間因違反妨害兵役治罪條例案件，經法院判處拘役50日
    確定，於94間因賭博罪，經法院判處罰金銀元500元確定，
    均已執行完畢，查無其他犯罪紀錄，素行尚可，有臺灣高等
    法院被告前案紀錄表可按，其因貪圖私利，罔顧上開3首歌
    曲均係告訴人弘音公司享有著作財產權之音樂著作，擅自重
    製及公開演出，造成告訴人弘音公司之損失，其未尊重他人
    智慧財產權，影響我國保護智慧財產權之國際形象，但犯罪
    動機、目的尚屬單純，手段平和，且重製次數只有1次，非
    法灌錄之電腦伴唱機台僅1台，供作消費者點歌消費之期間
    非長，犯罪情節並非嚴重，所生損害及所得利益均不大，惟
    迄未與告訴人弘音公司達成和解等一切情狀，量處如主文所
    示之刑，並諭知易科罰金之折算標準。扣案之金嗓電腦卡拉
    ＯＫ伴唱機1台，係被告所有，供本件犯罪所用之物，業據
    被告供明在卷，應依著作權法第98條規定，宣告沒收。
據上論斷，應依刑事訴訟法第369條第1項前段、第364條、第299
條第1項前段，著作權法第91條第1項、第92條、第98條，刑法第
2條第1項、第11條、修正前刑法第55條、第56條、第41條第1項
前段，修正前罰金罰鍰提高標準條例第2條，現行法規所定貨幣
單位折算新臺幣條例第2 條，判決如主文。
本案經檢察官乙○○到庭執行職務。
中　　華　　民　　國　　96　　年　　2 　　月　　15　　日
            刑事第七庭  審判長法　官　林　榮　龍
                              法　官　黃　日　隆
                              法　官　鄭  永  玉
上列正本證明與原本無異。
不得上訴。
                              書記官　　瑞  芳
中　　華　　民　　國　　96　　年　　2　　月　　16   　日
